最　高　行　政　法　院　裁　定　　　　　　　　　　九十一年度裁字第八三八號
　　抗　告　人　巳○○
　　　　　　　　午○○
　　　　　　　　辰○○
　　　　　　　　申○○
　　　　　　　　戊○○
　　　　　　　　丁○○
　　　　　　　　戌○○
　　　　　　　　酉○○
　　　　　　　　甲○○
　　　　　　　　癸○○
　　　　　　　　卯○○
　　　　　　　　丙　○
　　　　　　　　辛○○
　　　　　　　　丑○○
　　　　　　　　宇○○
　　　　　　　　天○○
　　　　　　　　地○○
　　　　　　　　亥○○
　　　　　　　　子○○
　　　　　　　　庚○○
　　　　　　　　乙○○
　　　　　　　　未○○
　　　　　　　　壬○○
　　　　　　　　己○○
　　兼　共　同
　　訴訟代理人　寅○○
　　相　對　人　臺中縣政府
　　代　表　人　黃仲生
右抗告人因與相對人臺中縣政府間收回被徵收土地事件，對於中華民國九十年七月二
十三日臺中高等行政法院八十九年度訴字第六五六號裁定提起抗告，本院裁定如左︰
　　主  文
抗告駁回。
抗告訴訟費用由抗告人負擔。
　　理  由
一、按抗告法院認抗告為不合法或無理由者，應為駁回抗告之裁定，行政訴訟法第二
    百七十二條準用民事訴訟法第四百九十二條第一項定有明文。次按「提起訴願，
    以有行政處分之存在為前提要件。所謂行政處分，乃行政主體就具體事件所為之
    發生法律上效果之單方的行政行為。至行政官署所為單純的事實之敘述或理由之
    說明，既不因該項敘述或說明而生法律效果，自非行政處分，人民對之，即不得
    提起訴願。」、「被告官署該項通知，純屬事實之說明，與發生具體的法律上效
    果，直接影響人民權利或利益之單方行政行為，截然不同，不得視為行政處分。
    原告對之提起訴願，自非法之所許。」本院四十四年判字第十八號、五十年判字
    第四六號著有判例。
二、查本件相對人為辦理臺中縣烏日鄉都市計畫文中（二）學校用地之徵收，需使用
    坐落臺中縣烏日鄉九張犛第一七六之三地號等二十六筆土地，乃層報臺灣省政府
    於七十七年七月十六日以七七府地四字第五七一六三號函核准徵收，並經相對人
    於七十八年二月十五日以七八府地權字第二三七二一號公告徵收有案。嗣經所有
    權人林德旺等十九人認為都市計畫區域內已設一所國中，不需要增設一所國中，
    已違背土地法第二百十九條規定，於八十四年四月七日陳情准由抗告人照原徵收
    價額，收回被徵收土地，經相對人邀集所屬相關單位會查結果不同意林德旺等人
    收回被徵收土地，乃層報臺灣省政府核定後，相對人以八十五年七月十八日府教
    國字第一七三四○二號函駁回所請，林德旺等不服，提起訴願、再訴願及行政訴
    訟，經本院八十六年度判字第一八六○號判決及八十六年度判字第二五六九號再
    審判決駁回在案。八十七年四月七日林德旺等再提出陳情認該都市計畫區域內不
    需再增設一所國中，請求撤銷徵收。案經相對人於八十七年四月二十九日以府教
    國字第一○一○六九號函復：「．．．二、本案土地經本府於民國七十八年間依
    都市計畫法第四十八條規定徵收取得土地，早已完成整地工作，並依本縣新設學
    校規劃報告書之評估規劃設校，本府已以八十七年一月八日府教國字第七○七九
    號函請烏日鄉公所研辦新校名及調整學區，並著手辦理設校工作。三．．．。」
    抗告人對之不服，提起訴願，前經臺灣省政府八十七年七月三十日八七府訴二字
    第一五九九三二號決定核非行政處分，程序駁回，抗告人不服，提起再訴願。經
    內政部八十八年三月二日臺八八內訴字第八八○二一七二號再訴願決定認定該函
    有否准抗告人之請求甚明，核屬行政處分，乃撤銷原決定，責由臺灣省政府另為
    適法之決定。經臺灣省政府以八十八年七月二十七日八八府訴字第一五七二一七
    號訴願決定「原處分撤銷，由原處分機關另為處分。」在案。惟抗告人等在臺灣
    省政府上開訴願決定前，即於八十八年五月二十八日向相對人申請照原徵收價格
    收回土地，經相對人以八十八年六月七日八八府教國字第一五八五三二號函復抗
    告人略謂：「臺端因不服本府辦理烏日鄉都市計畫文中（二）學校預定地徵收乙
    事，另向內政部提起再訴願要求撤銷該鄉都市計畫文中（二）學校預定地案。經
    臺端訴請內政部再訴願決定：『原決定撤銷，由原決定機關另為適法之決定』。
    案經本府於八十八年三月二十二日八八府教國字第八七九八○號函向臺灣省政府
    訴願審議委員會答辯在案。臺端申請照徵收價格收回土地案，本府將俟接奉臺灣
    省政府決定書後，再據以辦理。」抗告人等對該函表示不服，於八十九年六月一
    日書具「再訴願書」向內政部提起訴願，經內政部以八十九年六月十二日臺（八
    九）內訴字第八九○五二七六號函移由臺灣省政府受理，而依訴願法第七十七條
    第八款之規定予以不受理之決定，抗告人仍不服，復提起行政訴訟。原裁定認以
    上開相對人八十八年六月七日八八府教國字第一五八五三二號函係相對人就抗告
    人之申請，函復俟接奉臺灣省政府訴願決定書後，再據以辦理，純屬事實之說明
    ，與發生具體的法律上效果，直接影響抗告人權益或利益之單方行政行為，截然
    不同，不得視為行政處分，抗告人對之提起訴願，自非法之所許，訴願決定依訴
    願法第七十七條第八款之規定予以不受理之決定，揆諸首揭判例意旨，即無不合
    。抗告人復提起行政訴訟，自非合法，應予駁回。經核原裁定並無違誤。抗告人
    猶執詞主張相對人各種行為，損害渠等財產及生命權益，應許提起行政訴訟云云
    。惟上開相對人八十八年六月七日八八府教國字第一五八五三二號函係相對人就
    抗告人之申請，函復俟接奉臺灣省政府訴願決定書後，再據以辦理，純屬事實之
    說明，與發生具體的法律上效果，直接影響原告權益或利益之單方行政行為不同
    ，並非行政處分，有如前述，自不得對之提起行政爭訟。本件抗告意旨，核無理
    由，應予駁回。
三、依行政訴訟法第二百七十二條、第一百零四條、民事訴訟法第四百九十二條第一
    項、第九十五條、第七十八條、第八十五條第一項前段，裁定如主文。
中　　華　　民　　國　　九十一　　　年　　　八　　　　月　　二十二　　　日
                    最 高 行 政 法 院  第 五 庭
                                審 判 長 法  官　　　徐　樹　海
                                         法  官      蔡  進  田
                                         法  官　　　鄭　淑　貞
                                         法  官　　　林　家　惠
                                         法  官　　　林　茂　權
右  正  本  證  明  與  原  本  無  異
　　　　　　　　　　　　　　　　　　　　 法院書記官　王  褔  瀛
中　　華　　民　　國　　九十一　　　年　　　八　　　　月　　二十二　　　日
